臺灣宜蘭地方法院刑事判決
110年度重訴字第1號
公  訴  人  臺灣宜蘭地方檢察署檢察官
被      告  宋浩宇



選任辯護人  法律扶助律師高大凱律師
被      告  宋廷恩


            宋玟儒


            張禹堂


            田昱明


上  一  人 
選任辯護人  賴成維律師              
被      告  劉嘉耀



            許祐誠



            陳昱嘉


選任辯護人  房佑璟律師
            顏寧律師
訴訟參與人即被害人沈禹丞之配偶
            黃妤姍


代  理  人  陳淳文律師
            王清白律師
上列被告因殺人等案件，經檢察官提起公訴（109年度偵字第684
2號）及移送併辦（110年度偵字第1068號），本院判決如下：
    主  文
戊○○犯殺人罪，處有期徒刑拾年陸月。扣案之塑膠水管壹支沒收
；未扣案之鋁棒壹支、棍棒壹支均沒收，於全部或一部不能沒收
或不宜執行沒收時，追徵其價額。
丙○○共同犯攜帶兇器在公共場所聚集三人以上下手實施強暴罪，
累犯，處有期徒刑壹年捌月。扣案之藍色雨傘壹支沒收。
丁○○共同犯攜帶兇器在公共場所聚集三人以上下手實施強暴罪，
處有期徒刑壹年肆月。
己○○共同犯攜帶兇器在公共場所聚集三人以上下手實施強暴罪，
處有期徒刑壹年貳月。扣案之綠色雨傘壹支沒收。
甲○○共同犯攜帶兇器在公共場所聚集三人以上下手實施強暴罪，
處有期徒刑拾月。扣案之桃紅色雨傘壹支沒收。
丑○○、庚○○、辛○○共同犯攜帶兇器在公共場所聚集三人以上下手
實施強暴罪，各處有期徒刑壹年貳月。
    犯罪事實
一、丙○○前於民國107年間因恐嚇取財得利罪，經本院以106年度
    易字第593號刑事判決判處有期徒刑三月確定，於107年6月1
    9日易科罰金執行完畢；復於因妨害自由、傷害、毀損等案
    件，經本院以106年度訴字第333號刑事判決判處有期徒刑五
    月、五月、四月，並定應執行有期徒刑一年確定，於108年1
    0月9日易科罰金執行完畢〈構成累犯〉，仍不知檢束慎 行。
    緣沈禹丞與孫啟中、賴勇仁、壬○○於109年11月8日晚上11時
    許在宜蘭縣○○鎮○○路○段000號「貳號場燒烤店」用餐，同時
    間孫啟中妻弟乙○○與甲○○、辛○○、庚○○、丙○○亦在該燒烤店
    內用餐，孫啟中因與乙○○有嫌隙，孫啟中、壬○○等人於同日
    晚上11時13分許離開燒烤店，壬○○於離開前對乙○○稱「卡保
    重啊！你啊」，後孫啟中、賴勇仁、壬○○、沈禹丞4人離開
    燒烤店。嗣於109年11月9日凌晨0時16分許，孫啟中、賴勇
    仁、壬○○、沈禹丞再次前往「貳號場燒烤店」，但乙○○已先
    離開，賴勇仁、孫啟中分別向辛○○等人詢問乙○○去向未果後
    ，孫啟中於離開燒烤店前對丙○○等人出言「有事情嗎？」口
    氣不佳，引起丙○○等人不滿，孫啟中等人於離開燒烤店後，
    孫啟中先以電話聯絡乙○○，乙○○告知人在家裡，孫啟中、賴
    勇仁、壬○○、沈禹丞便共乘車牌號碼000-0000號自用小客車
    ，前往宜蘭縣○○鎮○○路000號前乙○○住處樓下欲找乙○○見面
    談話。而於孫啟中等4人離開燒烤店尚未前往乙○○住處樓下
    前之109年11月9日凌晨0時20分許，丑○○、丁○○、己○○、戊○○等人已經丙○○、辛○○、甲○○、庚○○等人聯絡在燒烤店內會
    合，並於109年11月9日凌晨0時21分許，由辛○○以電話與乙○○通話得知孫啟中等人要前往乙○○位於羅東鎮天祥路住處後
    ，丙○○、辛○○、甲○○、庚○○、戊○○、丑○○、丁○○、己○○等8
    人遂共同基於在公共場所聚集3人以上施強暴之聚眾鬥毆妨
    害秩序、傷害、毀損之犯意聯絡，由丙○○駕駛車牌號碼000-
    0000號白色自用小客車（上搭載甲○○、庚○○、辛○○）行駛在
    前、丁○○駕駛車牌號碼000-0000號銀色自用小客車（上搭載
    戊○○、丑○○、己○○）行駛在後，共同前往宜蘭縣羅東鎮天祥
    路，並於109年11月9日凌晨0時30分許到達宜蘭縣羅東鎮天
    祥路349號前之公共場所後，見由壬○○所駕駛搭載孫啟中、
    賴勇仁、沈禹丞之車牌號碼000-0000號自用小客車順向停於
    羅東鎮天祥路345號前路邊，丙○○即 以所駕駛車牌號碼000-
    0000號白色自用小客車（上搭載甲○○、庚○○、辛○○）開往車
    號000-0000號自小客車駕駛座一側車身後方並斜向停下，丁○○隨後到達亦以所駕駛車牌號碼000-0000號自用小客車（上
    搭載戊○○、丑○○、己○○）斜停於車牌號碼000-0000號自用小
    客車駕駛座左前方，兩車一前一後包圍壬○○所駕駛、搭載孫
    啟中、賴勇仁、沈禹丞之車牌號碼000-0000號自用小客車，
    並於沈禹丞自駕駛座後方、孫啟中自副駕駛座及壬○○自駕駛
    座下車後，丙○○等8人分持所攜帶之塑膠水管、雨傘、及可
    作兇器使用對人體構成威脅危險性之金屬鋁棒、棍棒等兇器
    圍攻毆打沈禹丞、孫啟中、壬○○，其中戊○○持鋁棒、丁○○持
    棍棒、己○○持綠色雨傘、甲○○持桃紅色雨傘毆打沈禹丞，丙○○先後持棍棒及雨傘毆打孫啟中及壬○○，戊○○持鋁棒、己○○
    持綠色雨傘毆打壬○○，甲○○再先後持桃紅色雨傘及現場滅火
    器等物毆打孫啟中，丁○○持雨傘毆打孫啟中，辛○○、庚○○則
    以徒手方式揮打孫啟中，丑○○以徒手方式揮打沈禹丞、壬○○
    ，其等並敲打毀損壬○○所有車牌號碼000-0000號自用小客車
    之左前門及擋風玻璃，於上開公共場所攜帶兇器聚集3人以
    上施強暴，導致壬○○前開所有車輛左前門變形，前擋風玻璃
    破裂之損害，孫啟中並因此受有後胸壁挫傷、右側上臂挫傷
    、左側小腿挫傷等傷害；壬○○則因此受有頭部挫傷及開放性
    傷口、臉部開放性傷口等傷害；沈禹丞則受有頭部5處鈍擊
    挫裂傷（1、位於右額區有5.5乘1公分挫裂傷，造成右前腦
    窩、右前額側有線狀骨折併右額前腦窩透明板内凹陷性骨折
    達6乘4公分，並造成右額極區4.5乘2.5公分大腦實質挫傷性
    出血及局部大腦實質挫傷性點狀出血與少量硬腦膜下腔出血
    。2、位於右眼眶下方有6乘1公分挫裂傷。3、位於左耳後約
    3公分之12.5乘1公分挫裂傷。4、位於傷口3之左耳後外上方
    平行約3公分處之挫裂傷口7乘1公分。5、位於頂枕區呈現5
    乘1公分撕裂傷）、頭部有鈍擊傷（皮膚未挫裂）（1、左眉
    間2乘1公分有淺挫傷痕。2、左鼻樑間2乘1公分有淺挫傷痕
    。3、右耳上方約2公分處有3乘3公分深挫傷痕。  4、枕部
    有重挫傷痕）等傷害並當場倒地無法動彈。
二、後丙○○、辛○○、甲○○、庚○○、戊○○、丑○○、丁○○、己○○嗣即
    均各自坐上原乘坐之自用小客車欲離開現場，由丙○○駕駛自
    用小客車向前行駛先行離去，戊○○坐上車牌號碼000-0000號
    自用小客車駕駛座駕駛該車於其後也要跟著離去前，戊○○明
    知沈禹丞已被其等以鋁棒攻擊頭部倒躺在地上無法動彈，且
    在往後方倒車後，其車身與現場壬○○等人APA-7029號黑色自
    小客車呈垂直狀態，駕駛座之左側車窗面向倒地之沈禹丞，
    要駛離前，已看見沈禹丞同車之友人在沈禹丞旁察看沈禹丞
    傷勢並搖晃沈禹丞身體欲喚醒沈禹丞，而事發地點並非燈光
    昏暗，道路路寬加上邊線外可使用範圍達9.8公尺寬，扣除
    壬○○所有車輛佔用道路1.6公尺寬、路肩邊線1公尺、沈禹丞
    倒地佔用道路1.6公尺寬部分，仍有5.6公尺寬度可通行，而
    戊○○所駕駛自用小客車車寬1.6公尺，亦即尚有4公尺寬（2.
    5輛自用小客車車寬）之距離可通行，戊○○可預見倘駕車衝
    撞躺臥在地上沈禹丞，極可能使該人無從閃避而遭撞擊、輾
    壓致發生死亡結果，其 見孫啟中、壬○○朝其車駕駛座一側
    靠近，孫啟中持雨傘擊向其駕駛座車窗，另單獨將犯意提昇
    ，基於即使造成死亡之結果亦不違背其本意之不確定殺人故
    意之犯意，未將車輛靠道路右邊行駛，以閃避倒在地上之沈
    禹丞，竟直接踩油門，未減速亦未煞車，將方向盤向左打，
    旋駕駛上開車輛加速向前以左前車輪衝撞已不能動彈仰躺於
    地上之沈禹丞，自沈禹丞軀體左側向右側輾擠壓後駛離現場
    逃逸，造成沈禹丞胸、腹挫傷，導致左2-6前側面肋骨骨折
    ，右2-7前及後側面肋骨骨折，有胸廓損傷併前胸骨下大片
    出血；左、右肺臟有穿刺傷及肺門間挫傷性出血，左肺塌陷
    ；左、右肋膜囊有血胸，左、右肋膜囊腔内分別有500、900
    毫升積血；心包膜囊破裂孔在右側面達8乘4公分，局部心臟
    之心包膜囊填塞有約150毫升存留狀；心臟左心室前緣有縱
    向整層心肌壁挫裂痕達6乘1.5乘2公分，近端離主動脈瓣區
    有約3乘2乘1公分心肌層挫傷出血痕及縱膈腔局部出血，併
    氣管挫傷，因呼吸衰竭及心因性休克，於送往醫院前即已心
    跳休止、無呼吸心跳血壓，於109年11月 9日凌晨1時52分許
    經醫院積極搶救無效死亡。嗣經警方在現場扣得己○○所有供
    前揭犯行使用之綠色雨傘1支、甲○○所有供前揭犯行使用之
    桃紅色雨傘1支、丙○○所有供前揭犯行使用之藍色雨傘1支、
    戊○○所有供前揭犯行使用之塑膠水管1支及現場遺留之滅火
    器1個。
三、案經孫啟中、壬○○、沈禹丞配偶子○○告訴及宜蘭縣政府警察
    局羅東分局報請臺灣宜蘭地方檢察署檢察官相驗後簽分偵查
    後提起公訴。
    理  由
壹、證據能力部分： 
一、按被告以外之人於審判外之言詞或書面陳述，除法律有規定
    者外，不得作為證據，刑事訴訟法第一百五十九條第一項定
    有明文。經查，被告戊○○及其辯護人不同意證人即同案被告
    己○○於110年1月20日警詢中之陳述作為本案證據，而公訴人
    未特予證明（自由證明）該等警詢筆錄具有較可信之特別情
    況，是依上開規定，證人即同案被告己○○於110年1月20日警
    詢中之陳述為被告戊○○以外之人於審判外之陳述，依刑事訴
    訟法第一百五十九條第一項規定，對被告戊○○而言無證據能
    力。
二、按被告以外之人於審判外之陳述，雖不符刑事訴訟法第一百
    五十九條之一至第一百五十九條之四之規定，而經當事人於
    審判程序同意作為證據，法院審酌該言詞陳述或書面陳述作
    成時之情況，認為適當者，亦得為證據。當事人、代理人或
    辯護人於法院調查證據時，知有刑事訴訟法第一百五十九條
    第一項不得為證據之情形，而未於言詞辯論終結前聲明異議
    者，視為有前項之同意，刑事訴訟法第一百五十九條之五定
    有明文。本判決所引用以下被告以外之人於審判外作成之相
    關供述證據，雖均屬傳聞證據，惟檢察官、被告丙○○、庚○○
    、丑○○、丁○○、己○○及被告戊○○、辛○○、甲○○及其等選任辯
    護人於本院準備程序及審判期日中均表示同意作為本案證據
    而不予爭執（見本院卷一第182至185頁、本院卷二第208頁
    、本院卷三第353至442頁、第453至478頁），且迄至言詞辯
    論終結前亦未再聲明異議，本院審酌上開證據資料製作時之
    情況，尚無違法不當及證明力明顯過低之瑕疵，亦認為以之
    作為證據應屬適當，依刑事訴訟法第一百五十九條之五規定
    ，認前揭證據資料均有證據能力。
三、又本院下列所引用之非供述證據（卷內之文書、物證）之證
    據能力部分，並無證據證明係公務員違背法定程序所取得，
    且當事人等於本院亦均未主張排除其證據能力，迄本院言詞
    辯論終結前均未表示異議，本院審酌前揭非供述證據並無顯
    不可信之情況與不得作為證據之情形，亦無證明力明顯過低
    之情形，且經本院於審判期日依法進行證據之調查、辯論，
    被告於訴訟上之程序權，已受保障，依刑事訴訟法第一百五
    十八條之四反面解釋及第一百五十九條之四之規定，應認均
    有證據能力。
貳、實體部分：
一、認定犯罪事實所憑證據及理由：  
（一）犯罪事實一所載被告丙○○、辛○○、甲○○、庚○○、戊○○、丑
      ○○、丁○○、己○○8人所為攜帶兇器在公共場所聚集三人以
      上下手實施強暴之聚眾鬥毆妨害秩序、傷害、毀損犯行部
      分：
　　  上開犯罪事實一所載事實，業據被告戊○○、丙○○、甲○○、
      庚○○、丑○○、丁○○、己○○於偵查及本院審理中坦承不諱；
      並據被告辛○○於偵查中坦認不諱，被告辛○○於本院審理中
      則坦承有在公共場所聚集三人以上下手實施強暴、傷害及
      毀損犯行，惟否認意圖供行使之用攜帶兇器而犯上開聚眾
      三人以上下手實施強暴犯行，辯稱：伊未有加重情形等語
      ，辯護人並為被告辛○○辯護稱：  丁○○、戊○○等人的工作
      是做土水的，他們車上的鋁棒是工作所需要的器具，應不
      是意圖供行使之用而攜帶，而雨傘是常備的雨具，被告辛○○乘坐丙○○的車輛，戊○○的車輛有無攜帶鋁棒、塑膠管應
      很難預見等語。
  １、被告丙○○、甲○○、庚○○、戊○○、丑○○、丁○○、己○○所為攜
      帶兇器在公共場所聚集三人以上下手實施強暴之聚眾鬥毆
      妨害秩序、傷害、毀損犯行及被告辛○○所為傷害、毀損犯
      行部分：
　　  被告丙○○、甲○○、庚○○、戊○○、丑○○、丁○○、己○○、辛○○
      業於偵查及本院審理中坦承不諱（見109年度偵字第6842
      號偵查卷二第31至32頁、第16至17頁、第19頁正背面、第
      34頁至第35頁背面、第147至148頁、第28至29頁、第25至
      26頁、第22至23頁背面、第21頁正背面；本院卷一第57頁
      、第175至176頁、第177至178頁；本院卷二第211至212頁
      、第225至第428至429頁、第438至439頁），互核其等供
      述要相符合，亦核與證人即告訴人孫啟中於警詢、偵查及
      本院審理中證述；證人即告訴人壬○○於警詢、偵查及本院
      審理中證述；證人賴勇仁於警詢、偵查中證述；證人乙○○
      於警詢及本院審理中證述；證人癸○○於警詢中證述；證人
      李佩融於警詢中證述；證人黃文聰於警詢中證述；證人即
      被害人沈禹丞配偶子○○警詢、偵查及本院審理中證述情節
      大致相符（見109年度偵字第6842號偵查卷一第13頁至第1
      4頁背面、第17頁至第18頁背面、第15至16頁、第103至10
      6頁、第107至109頁、第110至114頁、第11至12頁；109年
      度偵字第6842號偵查卷二第112至117頁、第105至111頁、
      第131至132頁、第135頁正背面、第136頁正背面、第118
      至121頁；109年度相字第344號卷二第12頁、第15頁、第9
      2頁；本院卷一第190頁；本院卷二第221至225頁、第226
      至254頁、第438至439頁），並有載有告訴人孫啟中受有
      如犯罪事實一所載傷勢情形之醫療財團法人羅許基金會羅
      東博愛醫院109年11月9日羅博醫診字第2011017771號診斷
      證明書1紙、載有告訴人壬○○受有如犯罪事實一所載傷勢
      情形之醫療財團法人羅許基金會羅東博愛醫院109年11月9
      日羅博醫診字第2011017989號診斷證明書1紙、車號000-0
      000與APA-9528行經路線圖1紙、警方到場時現場照片14幀
      、警方密 錄器畫面截圖照片8幀、告訴人壬○○所駕駛車輛
      之行車記錄器錄影畫面翻拍照片8張、宜蘭縣羅東鎮天祥
      路案發地點監視器錄影光碟錄影畫面翻拍照片238幀（見1
      09年度偵字第6842號偵查卷一第115至124頁、第125至128
      頁、第129至132頁、第133至197頁）、道路交通事故現場
      圖1紙、羅東分局刑案現場蒐證照片6張、醫療財團法人羅
      許基金會羅東博愛醫院109年11月9日羅博醫診字第201101
      7741號診斷證明書（沈禹丞受有頭部撕裂傷、右側血胸，
      於到院前即已心跳休止、無呼吸心跳血壓，搶救無效死亡
      ）、車輛行車路線時序圖、貳號場燒烤店監視器錄影光碟
      及畫面擷取照片14張、車號000-0000號自小客車行車紀錄
      器錄影畫面照片4張、宜蘭縣羅東鎮天祥路案發地點監視
      器錄影光碟及錄影畫面翻拍照片32張（見109年度偵字第6
      842號偵查卷二第5至8頁、第14頁、第77至86頁、第87至1
      04頁）、法務部法醫研究所函覆解剖報告書暨及鑑定報告
      書（載明被害人沈禹丞遭被告等人以棍棒、水管、雨傘等
      物圍攻，頭部受有如犯罪事實欄一所載傷勢情形）1份（
      見109年度相字第344號卷二第85至90頁）、告訴人壬○○所
      提出之車牌號碼000-0000號自用小客車之左前門及前擋風
      玻璃毀損之估價單1紙（見本院卷二第479頁）在卷可稽，
      並有宜蘭縣政府警察局羅東分局109年11月9日扣押筆錄、
      扣押物品目錄表（扣得：綠色雨傘、桃紅色雨傘、藍色雨
      傘、塑膠水管、現場滅火器各1支）及扣押物品收據各1份
      （見宜蘭縣政府警察局羅東分局警羅偵字第1100002201號
      刑事偵查卷宗第172至177頁）及上開扣案物扣案可佐，且
      有宜蘭縣羅東鎮天祥路案發地點監視器錄影光碟1片足憑
      ，而該羅東鎮天祥路案發地點監視器錄影復經本院勘驗，
      有勘驗筆錄1份在卷足稽（見本院卷一第301至304頁），
      是被告丙○○、甲○○、庚○○、戊○○、丑○○、丁○○、己○○所為
      攜帶兇器在公共場所聚集三人以上下手實施強暴之聚眾鬥
      毆妨害秩序、傷害、毀損犯行及被告辛○○所為傷害、毀損
      犯行均應堪認定。
  ２、被告辛○○所為攜帶兇器在公共場所聚集三人以上下手實施
      強暴犯行部分：
　　　訊據被告辛○○坦承在公共場所聚眾三人以上下手實施 強
      暴犯行，惟否認有攜帶兇器加重要件情形，惟查：
　 (1)被告丙○○、甲○○、庚○○、戊○○、丑○○、丁○○、己○○所為攜
      帶兇器在公共場所聚集三人以上下手實施強暴之聚眾鬥毆
      妨害秩序等犯行，業經認定在前，而被告辛○○於警詢時供
      述：「‧‧‧‧‧孫啟中及2位友人下車後，丙○○跟著下車一言
      不發就與孫啟中互毆，我們當時有下車但沒有動手，後來
      是因為孫啟中扣住庚○○的脖子並倒地扭打，我跟甲○○見狀
      才以徒手打孫啟中，另丁○○、丑○○、己○○及宋浩禹也拿傘
      、鋁管、塑膠管等物下車打其他兩人」等語（見109年度
      偵字第6842號卷一第46頁）；於偵查中證述「（問：你在
      警詢時說丁○○、丑○○、己○○還有戊○○有拿雨傘、鋁管、塑
      膠管下車，是否實在？）我看他們有拿這些東西下車。」
      （見109年度偵字第6842號卷二第21頁），再依卷附宜蘭
      縣羅東鎮天祥路案發地點監視器錄影畫面翻拍照片所示（
      見109年度偵字第6842號偵查卷二第87至94頁）， 可見被
      告辛○○係自丙○○所駕駛之車牌號碼000-0000號白色自用小
      客車左 後方車門（即副駕駛座後方）位置下車，被告辛○○下車後適站立於該車牌號碼000-0000號白色自用小客車
      車尾位置，適最靠近於與被告丁○○所駕駛車牌號碼000-00
      00號自用小客車駕駛座一側，且未有任何遮蔽物，而其時
      被告丙○○、甲○○、庚○○、戊○○、丑○○、丁○○、己○○、辛○○
      尚未開始動手毆打告訴人孫啟中、壬○○及被害人沈禹丞，
      依辛○○之位置可清楚見被告戊○○、丁○○下車時係右手持金
      屬材質之鋁棒、棍棒，是被告辛○○於至現場下手實施強暴
      行為前已知悉同行之被告戊○○、丁○○有攜帶金屬材質之鋁
      棒及棍棒。
　 (2)又所謂刑法上「兇器」，其種類並無限制，凡客觀上足對
      人之生命、身體、安全構成威脅，具有危險性之兇器均屬
      之，且祇須行竊（強盜）時攜帶此種具有危險性之兇器為
      已足，並不以攜帶之初有行兇之意圖為必要（最高法院79
      年台上字第5253號、99年度台上字第716號、102年度台非
      字第416號判決參照）。查被告丙○○以所駕駛車牌號碼000
      -0000號白色自用小客車（上搭載被告甲○○、庚○○、辛○○
      ）開往車號000-0000號自小客車駕駛座一側車身後方並斜
      向停下，丁○○以所駕駛車牌號碼000-0000號自用小客車（
      上搭載被告戊○○、丑○○、己○○）斜停於車牌號碼000-0000
      號自用小客車駕駛座左前方，兩車一前一後包圍壬○○所駕
      駛、搭載孫啟中、賴勇仁、沈禹丞之車牌號碼000-0000號
      自用小客車，嗣並分持鋁棒、棍棒、塑膠水管及雨傘攻擊
      沈禹丞、孫啟中、壬○○，造成沈禹丞、孫啟中、壬○○受傷
      ，且被害人沈禹丞更有多處頭部鈍擊傷，並造成右前腦窩
      、右前額側有線狀骨折併右額前腦窩透明板内凹陷性骨折
      達6乘4公分，大腦實質挫傷性出血及局部大腦實質挫傷性
      點狀出血與少量硬腦膜下腔出血等傷勢，堪認其等所持鋁
      棒、棍棒等物均足以傷害人之身體、甚或危及他人生命，
      依一般社會觀念與經驗，客觀上足以對他人生命、身體、
      安全構成威脅而具有危險性，自屬兇器無訛。而上開持以
      毆擊孫啟中、壬○○、沈禹丞等人所用之鋁棒、棍棒等物，
      既足對人體構成傷害危險性，即屬「兇器」，亦不因該物
      是否係供被告戊○○工作使用之物而認非屬兇器，是被告辛○○及其辯護人此部分辯解尚不足採據。
　 (3)又按共同正犯之意思聯絡，不限於事前有所協議，其於行
      為當時，基於相互之認識，以共同犯罪之意思參與者，亦
      無礙於共同正犯之成立。且其表示之方法，亦不以明示通
      謀為必要，即相互間有默示之合致，亦無不可（最高法院
      30年上字第870號、73年台上字第1886、2364號判例意旨
      參照）；且共同正犯之意思聯絡，原不以數人間直接發生
      者為限，即有間接之聯絡者，仍包括在內。而被告辛○○於
      聚眾到達現場後，已知悉被告戊○○、丁○○均手持鋁棒、棍
      棒，明知該等兇器係為攻擊孫啟中、壬○○、沈禹丞等一方
      時使用，自不因被告辛○○未持兇器下手攻擊而認不構成加
      重條件，是被告辛○○及其辯護人前揭所辯不足採信。
　 (4)綜上所述，被告辛○○及其辯護人所辯均不足採，堪認被告
      辛○○所為合於刑法第一百五十條第二項第一款之「意圖供
      行使之用而攜帶兇器或其他危險物品」之要件甚明。
　　　是被告辛○○亦構成刑法第一百五十條第二項第一款、第一
      項後段之攜帶兇器在公共場所聚集三人以上下手實施強暴
      罪。
（二）犯罪事實二被告戊○○所為殺人犯行部分：
　　  被告戊○○固坦認上揭其與其餘同案被告於下車後手持金屬
      鋁棒，揮擊沈禹丞頭部，造成沈禹丞頭部多處鈍擊傷及造
      成顱內出血、頭顱骨骨折、硬腦膜下腔出血併局部蜘蛛網
      膜下腔出血及右額葉局部挫傷並當場倒地，嗣被告丙○○駕
      駛自用小客車先離去，被告戊○○於駕駛車牌號碼000-0000
      號自用小客車於其後也要離去，事發地點的道路路寬加上
      邊線外可使用範圍達9.8 公尺寬，扣除壬○○所有車輛佔用
      道路1.6 公尺寬、路肩邊線1 公尺、被害人沈禹丞倒地占
      用道路1.6公尺，尚有5.6公尺寬度可通行，而戊○○所駕駛
      自用小客車車寬1.6 公尺，戊○○於離去時，未將車輛靠道
      路右邊行駛，直接踩油門，未減速亦未煞車，直接加速以
      左前車輪輾過躺在地上之沈禹丞後離去，導致沈禹丞肋骨
      骨折、血胸、心臟破裂、心包膜囊積血，於送往醫院前即
      已心跳休止、無呼吸心跳血壓，搶救無效死亡之事實，惟
      否認有殺人之不確定故意， 辯稱：伊只是過失致死，當
      時孫啟中擋住伊的視線，伊沒有看到被害人云云，被告之
      辯護人亦為被告戊○○辯護稱：被告沒有看到被害人在地上
      ，因為孫啟中當時擋在車輛左前方，被告顯然是在逃離現
      場的時候，因為慌張沒有看到地上有人才不慎輾過，被告
      戊○○應無殺人之不確定故意等語。  
  １、被告坦承之前揭客觀事實，核與同案被告丁○○、劉嘉
　　  耀、己○○於警詢、偵查及本院審理中證述大致相符， 並
      與證人即告訴人孫啟中於警詢、偵查及本院審理中證述；
      證人即告訴人壬○○於警詢、偵查及本院審理中證述；證人
      賴勇仁於警詢、偵查中證述情節；證人即告訴人子○○於警
      詢、偵查及本院審理中證述大致相符（見109年度偵字第6
      842號偵查卷一第13頁至第14頁背面、第17頁至第18頁背
      面、第15至16頁、第11至12頁；109年度偵字第6842號偵
      查卷二第112至117頁、第105至111頁、第131至132頁、第
      135頁正背面、第136頁正背面、第118至121頁；109年度
      相字第344號卷二第12頁、第15頁、第92頁；本院卷一第1
      90頁；本院卷二第438至439頁），並有車號000-0000與AP
      A-9528行經路線圖1紙、警方到場時現場照片14幀、警方
      密錄器畫面截圖照片8幀、告訴人壬○○所駕駛車輛之行車
      記錄器錄影畫面翻拍照片8張、宜蘭縣羅東鎮天祥路案發
      地點監視器錄影光碟錄影畫面翻拍照片238幀（見109年度
      偵字第6842號偵查卷一第117至124頁、第125至128頁、第
      129至132頁、第133至197頁）、道路交通事故現場圖1紙
      、羅東分局刑案現場蒐證照片6張、醫療財團法人羅許基
      金會羅東博愛醫院109年11月9日羅博醫診字第2011017741
      號診斷證明書（沈禹丞受有頭部撕裂傷、右側血胸，於到
      院前即已心跳休止、無呼吸心跳血壓，搶救無效死亡）、
      車號000-0000號自小客車行車紀錄器錄影畫面照片4張、
      宜蘭縣羅東鎮天祥路案發地點監視器錄影光碟及錄影畫面
      翻拍照片32張（見109年度偵字第6842號偵查卷二第5至8
      頁、第14頁、第87至104頁）在卷可稽，而被害人沈禹丞
      於遭被告等人持棍棒等物毆擊頭臉部，受有前述顱內出血
      之傷害已躺臥於地上不能動彈，再遭被告戊○○所駕車輛自
      軀體左側向右側輾過，致受有胸、腹挫傷，導致左2-6前
      側面肋骨骨折，右2-7前及後側面肋骨骨折，有胸廓損傷
      併前胸骨下大片出血；左、右肺臟有穿刺傷及肺門間挫傷
      性出血，左肺塌陷；左、右肋膜囊有血胸，左、右肋膜囊
      腔内分別有500、900毫升積血；心包膜囊破裂孔在右側面
      達8乘4公分，局部心臟之心包膜囊填塞有約150毫升存留
      狀；心臟左心室前緣有縱向整層心肌壁挫裂痕達6乘1.5乘
      2公分，近端離主動脈瓣區有約3乘2乘1公分心肌層挫傷出
      血痕及縱膈腔局部出血，併氣管挫傷，因呼吸衰竭及心因
      性休克死亡，並經臺灣宜蘭地方檢察署檢察官督同法醫師
      相驗明確，且經法務部法醫研究所法醫解剖鑑定，製有勘
      （相）驗筆錄、解剖筆錄、相驗屍體證明書及法務部法醫
      研究所109年12月17日法醫理字第10900084720號函覆解剖
      報告書暨及鑑定報告書1份及宜蘭縣政府警察局羅東分局1
      09年11月23日警羅偵字第1090028837號函檢附相驗及解剖
      照片206幀等存卷可查（見109年度相字第344號卷二第11
      頁正背面、第14頁正背面、9頁、第94頁、第85至90頁、
      第30至82頁）。復經本院函請法務部法醫研究所函詢被害
      人沈禹丞死因，認被害人沈禹丞顱骨骨折、顱內出血應為
      鈍擊所導致，而頭部於右側 額骨有凹陷性骨折，雖只有
      少量出血，但已經傷及大腦實質之額葉區，並呈現大腦實
      質凹陷狀態，若緊急手術治療有復原而不致命之可能性，
      而血胸、心臟破裂、心包膜囊積血係車輛輾壓胸部、肋骨
      骨折時穿刺心臟造成心臟破裂之結果，有法務部法醫研究
      所110年3月9日法醫理字第11000008510號函附卷足憑（見
      本院卷一第287至288頁），堪認被害人沈禹丞遭被告戊○○
      以所駕車輛輾壓，造成肋胸骨骨折、雙肺門挫傷併嚴重血
      胸、心臟破裂並裸露於心包膜外，呼吸衰竭及心因性休克
      死亡，是被告戊○○以駕車輾壓行為與被害人沈禹丞死亡間
      具有因果關係無訛。上開犯罪事實二客觀事實應堪認定。
  ２、被告戊○○雖辯稱：無殺人之故意，係過失撞擊躺臥於地上
      之被害人云云，惟按殺人犯意之存否，固係隱藏於行為人
      內部主觀之意思，然仍非不得盱衡審酌事發當時情況，深
      入觀察行為人行為之起因、當時所受之刺激，視其下手情
      節之輕重、攻擊人體部位之位置暨行為後之情狀予以綜合
      論斷行為人內心主觀之犯意。又按刑法第十三條第一項明
      定：行為人對於構成犯罪之事實，明知並有意使其發生者
      為故意；同條第二項明定：行為人對於犯罪之事實，預見
      其發生，而其發生並不違背其本意者，以故意論。蓋以認
      識為犯意之基礎，無認識即無犯意之可言，但不論其為「
      明知」或「預見」，皆為故意犯主觀上之認識，只是認識
      之程度強弱有別，行為人有此認識進而有「使其發生」或
      「任其發生」之意，則形成犯意，前者為確定故意（直接
      故意），後者為不確定故意（間接故意）（最高法院92年
      度台上字第6900號、100年度台上字第569號判決意旨可資
      參照）。次按刑法第十三條第二項之不確定故意（學理上
      亦稱間接故意、未必故意），法條中「預見」二字，乃指
      基於經驗法則、論理法則，可以預料得見如何之行為，將
      會有一定結果發生之可能，亦即行為人，對於構成犯罪之
      事實（包含行為與結果，即被害之人、物和發生之事），
      預見其發生，而此發生不違背本意，存有「認識」及容任
      發生之「意欲」要素（最高法院100年度台上字第3890號
      判決要旨參照）。是以，直接故意須對構成要件結果實現
      可能性有「相當把握」之預測；而間接故意則對構成要件
      結果出現之估算，祇要有一般普遍之「可能性」即為已足
      。按人體胸、腹部位於人體軀幹之處，分佈如心臟、肺臟
      、胃、肝臟、腎臟等維持生命至為關鍵、不可或缺之重要
      臟器，可謂人身要害部位。經查，被告戊○○及其餘同案被
      告等人於前揭時地先持棍棒朝被害人沈禹丞頭臉部毆擊，
      已致被害人沈禹丞受有頭部多處鈍擊挫裂傷、顱骨骨折、
      腦實質挫傷性出血而仰臥於地上不能動彈，有宜蘭縣羅東
      鎮天祥路案發地點監視器錄影光碟錄影畫面翻拍照片238
      幀足稽（見109年度偵字第6842號偵查卷一第133至197頁
      ），而經本院勘驗羅東鎮天祥路案發地點監視器錄影光碟
      結果可見：車號000-0000號白色自小客車與車號000-0000
      號銀色自小客車自鏡頭遠處之路口進入天祥路內，兩車一
      前一後包圍車號000-0000號自小客車，嗣車號000-0000號
      自小客車副駕駛座車門開啟，著黑色短上衣、黑長褲男子
      孫啟中出車門。同一時間車號000-0000號自小客車車門開
      啟，著黑衣、米色長褲男子甲○○自副駕駛座出車門；著黑
      衣、黑長褲男子辛○○自副駕駛座後座出車門；著黑衣黑褲
      、側身衣物上印有白直條紋男子丙○○自駕駛座出車門；著
      黑衣、深藍色長褲男子庚○○自駕駛座後座出車門；車號00
      0-0000號自小客車車門開啟，著白色上衣搭深色外套男子
      男子丑○○自副駕駛座下車；著白色短上衣、印有藍色圖樣
      男子戊○○自駕駛座後座下車；著米色短上衣、黑色短褲男
      子丁○○自駕駛座下車；著印有白色圖案之黑色短上衣與印
      有白色直條紋之黑色長褲男子己○○自副駕駛座後座下車。
      於00：56：11車號000-0000號自小客車左後車門開啟，著
      有黑白色相間上衣男子沈禹丞自駕駛座後座出車門。於00
      ：56：14至00：56：24丁○○、戊○○持棍棒擊向沈禹丞頭部
      ，甲○○持雨傘繞過車號000-0000車頭往沈禹丞背部攻擊，
      沈禹丞倒地，甲○○持雨傘攻擊倒在地上之沈禹丞，己○○持
      雨傘往倒在地上之沈禹丞補一棍。於00：56：50至00：57
      ：35車號000-0000號自小客車駕駛座後座車門開啟，著黑
      色連帽外套，深色短褲男子下車，搖動倒在地上之沈禹丞
      試圖確認其意識並喚醒。於00：56：54至00：57：18車號
      000-0000號自小客車之乘客陸續回到車上，其中戊○○回駕
      駛座，丑○○回副駕駛座，己○○回副駕駛座後座，丁○○回駕
      駛座後座。於00：57：25至00：57：29車號000-0000號自
      小客車之乘客陸續回到車上，其中丙○○回駕駛座，甲○○回
      副駕駛座，庚○○經副駕駛座後座車門回駕駛座後座，辛○○
      回副駕駛座後座。於00：57：29至00：57：30孫啟中持掉
      落之雨傘擊向欲準備離去之車號000-0000號自小客車駕駛
      座車門，車號000-0000號自小客車往鏡頭處離去，離開畫
      面。於00：57：34至00：57：37孫啟中持掉落之雨傘擊向
      欲準備離去之車號000-0000號自小客車駕駛座車窗。於00
      ：57：30至00：57：35一男子持續蹲於沈禹丞身邊，於00
      ：57：35該男子起身，AZJ-5295號車輛往左後方倒車，車
      身與APA-7029號黑色自小客車呈垂直狀態，駕駛座之左側
      車窗面向倒地之沈禹丞。於00：57：38 至00：57：42車
      號000-0000號自小客車往鏡頭處快速離開，過程中，左前
      輪輾壓到倒在地上之沈禹丞頭胸部而車身彈起跳動，其車
      身右側，尚有約半車身至一車身寬之寬度可供通行行駛等
      情，有勘驗筆錄1份在卷足稽（見本院卷一第301至304頁
      ），依勘驗現場監視光碟結果，可見被害人沈禹丞於00：
      56：14至00：56：24即遭被告戊○○、丁○○、甲○○等人毆擊
      後倒地不起，位置均未再移動，而被告戊○○亦坦認上車前
      被害人沈禹丞已倒地（見本院卷二第431頁），再依前揭
      勘驗結果及依卷附監視器畫面00:57:33至00:57:35翻拍照
      片（見109年度偵字第6842號偵查卷一第193至194頁），
      被告戊○○於上車後駕駛車號000-0000號自小客車欲駛離現
      場前先往左後方倒車，車身與APA-7029號黑色自小客車呈
      垂直狀態，駕駛座之左側車窗面向倒地之沈禹丞，被告戊○○在駕駛座，應可再次清楚見被害人沈禹丞仰臥於地上位
      置，另孫啟中、壬○○等人即彎身或蹲於被害人沈禹丞身旁
      查看已不能動彈之被害人沈禹丞狀況，且其時被告戊○○所
      駕車號000-0000號自小客車前車輪與其車輛係平行，未向
      左或向右，又依卷附監視器畫面00:57:36至00:57:42翻拍
      照片（見109年度偵字第6842號偵查卷一第194至197頁）
      ，可見被告戊○○所駕車輛前車輪開始向左，而被害人沈禹
      丞仍仰臥於地上相同位置，孫啟中、壬○○往被告戊○○所駕
      駛車輛駕駛座一側即左側靠近，惟被告戊○○所駕車輛右側
      道路空曠並無任何車輛 其可直接向右轉而自後方道路即
      原行駛路線離開，另其所駕車輛若向左轉行駛其道路右側
      亦尚有可繞過繞過躺臥道路上之被害人沈禹丞身旁駛離之
      空間，惟被告戊○○仍將所駕車輛往左方打直與壬○○停放車
      輛平行後自道路中央處急速直行，經原站立於被告戊○○所
      駕駛車輛左側之孫啟中、壬○○閃開，於00:57:38至00:57:
      39被告戊○○駕駛車輛左前輪輾壓躺臥於地上之被害人沈禹
      丞，致被害人沈禹丞軀體呈現向右側躺狀，該車於00:57:
      42消失於畫面。復依卷附道路交通事故現場及羅東分局現
      場採證照片6張所示（見109年度偵字第6842號偵查卷一第
      5至8頁），該處道路路寬加上邊線外可使用範圍達9.8公
      尺寬，扣除壬○○所有車輛佔用道路1.6公尺寬、路肩邊線1
      公尺、沈禹丞倒地佔用道路1.6公尺寬部分，仍有5.6公尺
      寬度可通行，而戊○○所駕駛自用小客車車寬1.6公尺，亦
      即尚有4公尺寬（至少2輛自用小客車以上之車寬）之距離
      可通行，以前揭監視器畫面勘驗結果所見，被告戊○○駕車
      離開時，其車身右側尚有約半個車身至一個車身寬度之寬
      度可供通行行駛，被告戊○○確有足可閃避躺臥於地上之被
      害人沈禹丞足夠空間。被告戊○○駕車欲往被害人沈禹丞躺
      臥道路離開，竟未靠道路右方行駛閃避已倒臥於路上無法
      動彈之被害人沈禹丞，而直接將車輛向左與道路方向平行
      後加速直行離開，致所駕駛車輛左前輪輾壓躺臥於地上之
      被害人沈禹丞，使被害人沈禹丞軀體呈現向右側躺狀，被
      告戊○○應可預見其往被害人沈禹丞躺臥方向行駛，將直接
       輾壓撞擊被害人沈禹丞。又被告戊○○可預見倘駕車衝撞
      躺臥在地上沈禹丞，極可能使該人無從閃避而遭撞擊、輾
      壓，若輾壓人體胸、腹部之要害部位，可能使胸肋骨骨折
      傷及體內最重要臟器心臟或肺臟，極可能導致大量出血或
      造成受創器官功能急速喪失，因而致生死亡結果，此為一
      般人之常識，被告戊○○於案發時為具有一定智識程度之人
      ，對此自難諉為不知，竟於前揭時、地，先與同案被告持
      棍棒朝被害人沈禹丞頭臉部毆擊，已致被害人沈禹丞受有
      頭部多處鈍擊挫裂傷、顱骨骨折、腦實質挫傷性出血而仰
      臥於地上不能動彈，再駕車直接衝撞輾壓被害人沈禹丞胸
      、腹部等要害部位，顯已無視被害人沈禹丞生命之存亡，
      由此亦足認被告戊○○對於其以駕車衝撞輾壓被害人沈禹丞
      ，足以造成被害人沈禹丞死亡之結果，並不違背其本意，
      可認其主觀上有殺人之未必故意。且參酌法務部法醫研究
      所109年12月17日法醫理字第10900084720號函覆解剖報告
      書暨及鑑定報告書1份（見109年度相字第344號卷二第85
      至90頁），被害人沈禹丞死亡原因研判，確為遭被告等多
      人持棍棒等物毆擊頭臉部，導致顱骨骨折、腦實質挫傷性
      出血而仰臥於地上不能動彈，再遭自小客車於被害人沈禹
      丞仰臥狀況下，由軀體左側向右側輾擠壓之過程，造成胸
      、腹部挫傷，導致主要致死因為胸肋骨骨折、左、右肺臟
      有穿刺傷及雙肺門挫傷併嚴重血胸、心臟破裂並裸露於心
      包膜外，末因呼吸衰竭及心因性休克死亡等情，足見被害
      人沈禹丞確因遭被告戊○○駕駛車輛輾擠壓，而致胸肋骨骨
      折、左、右肺臟有穿刺傷及雙肺門挫傷併嚴重血胸、心臟
      破裂並裸露於心包膜外，而因呼吸衰竭及心因性休克死亡
      ，至為顯然。 是本案雖無積極事證足資認定被告戊○○係
      基於殺人之直接故意所為，然揆諸上情，被告戊○○於此部
      分行為時，主觀上應認為有殺人之不確定之故意存在。
　３、被告戊○○另辯稱：要駕車離開時，原先是要向右側離開，
      要向右後方倒車，故方向盤向左，但因看到證人孫啟中持
      滅火器衝過來要砸車，伊一時緊張方向盤來不及往右打，
      只注意孫啟中，就往左邊開，沒有看到被害人，伊是過失
      致死云云；被告戊○○之辯護人亦為被告戊○○辯護稱：被告
      當時是倉皇要離開，不可能突生殺人犯意，此事係出於被
      告意料之外等語，而同車後座之證人即同案被告丁○○於本
      院審理中作證時亦附和被告戊○○之辯解，證稱：證人孫啟
      中持滅火器衝過來要砸車，被告戊○○當時方向盤打左倒車
      ，就只有注意孫啟中，被告戊○○倒車後就直接開出去等語
      （見本院卷二第235至236、241至242頁）；同車副駕駛座
      之證人即同案被告丑○○亦證述：孫啟中跑到駕駛座後照鏡
      位置，被告戊○○應該是緊張才往前開云云（見本院卷二第
      246頁），惟證人孫啟中於遭被告等人毆打後起身，係手
      持掉落於地上之雨傘擊向被告戊○○所駕車號000-0000號車
      之車窗，並非持滅火器，有本院勘驗現場監視器畫面之勘
      驗筆錄足憑（見本院卷一第304頁），被告戊○○前揭所辯
      、證人即同案被告丁○○前揭證述顯然與事實不符。又依卷
      附監視器畫面00:57:26至00:57:35翻拍照片（見109年度
      偵字第6842號偵查卷一第189至194頁背面），被告戊○○等
      人進入駕駛車號000-0000號自小客車駕駛座欲駛離現場前
      先往左後方倒車，前車輪原向左，但倒車至車身與APA-70
      29號黑色自小客車呈垂直狀態後，前車輪即打正與所駕車
      號000-0000號自小客車車身平行，未向左或向右，而依卷
      附監視器畫面00:57:36至00:57:40翻拍照片（見109年度
      偵字第6842號偵查卷一第194頁背面至第197頁），可見被
      告戊○○所駕車輛前車輪開始向左，孫啟中、壬○○往被告戊○○所駕駛車輛駕駛座一側即左前方靠近，被告戊○○仍將方
      向盤向左打，直至所駕車輛與呈道路平行狀態而直線向前
      行駛駛離現場，車輛左前輪輾壓躺臥於地上之被害人沈禹
      丞等情，並非被告戊○○所辯、證人即同案被告丁○○所證係
      向右後方倒車後未將車輪轉正而直接向前行駛致不注意撞
      擊輾壓被害人沈禹丞，是被告戊○○所辯及證人即同案被告
      丁○○前揭 證述亦顯與事實未合，均不足採信。另被告戊○○駕車衝撞輾壓被害人沈禹丞前，即已知悉被害人沈禹丞
      因遭其毆擊後倒臥於道路上，要離開時亦知悉被害人沈禹
      丞仍倒臥於地上（見本院卷一第58頁、卷二第431頁），
      而被告戊○○駕車離去時，往被害人沈禹丞躺臥之道路方向
      行駛，其既先將所駕車輛倒車後與道路垂直，當時其駕駛
      座車窗復正對倒地之被害人沈禹丞，被告戊○○可再次清楚
      見到被害人沈禹丞倒臥位置，被告戊○○將車輛駛至垂直於
      道路之位置後，本可向右即往道路另一側離開，惟被告戊○○竟將車輪向左，且轉至與道路呈完全平行之方向直行向
      前，而其時被告戊○○所駕車輛右側仍有半個車身以上至一
      個車身空間可通行，已如前述，被告戊○○顯係全然未顧及
      仍躺臥於地上之被害人沈禹丞會遭其所駕車輛輾壓之情狀
      ，而駕車衝撞輾壓人體胸、腹部位置，其內有心臟、肺臟
      等臟器屬人體之要害部位，極有高度可能立即傷及該等據
      以維持人生命之臟器或主要動脈之部位，而造成死亡之結
      果，亦如前述，是被告以駕車衝撞輾壓人體胸、腹部要害
      部位之行為，其有剝奪他人生命之高度危險性，自不言可
      喻。被告戊○○雖非具殺人之直接故意，惟人體胸腹內有重
      要臟器及主要動脈，為人體要害部位，極易傷及心臟、肺
      部、腹部或其他重要器官或血管，導致器官生理機能嚴重
      受損及大量出血造成死亡結果，此無須受有高深教育，為
      有一般智識、常識之人均能知悉，被告戊○○為國中畢業，
      行為時甫滿19歲數月，並無任何心智缺陷，當時為有一般
      智識、常識程度之人，主觀上自然知悉上情，其於被害人
      沈禹丞躺臥於地上無力抵抗之情形下，駕車衝撞輾壓被害
      人沈禹丞，致造成被害人沈禹丞胸肋骨骨折、左、右肺臟
      有穿刺傷及雙肺門挫傷併嚴重血胸、心臟破裂並裸露於心
      包膜外，因呼吸衰竭及心因性休克死亡，被告戊○○行為時
      主觀上自具有殺人之不確定故意。故被告戊○○辯稱只是過
      失云云，辯護人稱被告戊○○無殺人動機而無殺人犯意等情
      ，自無足採。
  ４、綜上所述，被告戊○○矢口否認有何殺人犯意云云，經核並
      無可採，被告戊○○此部分殺人犯行事證已臻明確，應依法
      論罪科刑。
二、論罪科刑：
（一）按刑法妨害秩序罪章之第一百四十九條、第一百五十條於
      109年1月15日修正公布，於109年1月17日施行，本次修法
      理由略以：「一、隨著科技進步，透過社群通訊軟體（如
      LINE、微信、網路直播等）進行串連集結，時間快速、人
      數眾多且流動性高，不易先期預防，致使此等以多數人犯
      妨害秩序案件規模擴大，亦容易傷及無辜。惟原條文中之
      『公然聚眾』，司法實務認為必須於『公然』之狀態下聚集多
      數人，始足當之；亦有實務見解認為，『聚眾』係指參與之
      多數人有隨時可以增加之狀況，若參與之人均係事前約定
      ，人數既已確定，便無隨時可以增加之狀況，自與聚眾之
      情形不合（最高法院28年上字第621號判例、92年度台上
      字第5192號判決參照）。此等見解範圍均過於限縮，學說
      上多有批評，也無法因應當前社會之需求。爰將本條前段
      修正為『在公共場所或公眾得出入之場所』有『聚集』之行為
      為構成要件，亦即行為不論其在何處、以何種聯絡方式（
      包括上述社群通訊軟體）聚集，其係在遠端或當場為之，
      均為本條之聚集行為，且包括自動與被動聚集之情形，亦
      不論是否係事前約定或臨時起意者均屬之。因上開行為對
      於社會治安與秩序，均易造成危害，爰修正其構成要件，
      以符實需。二、為免聚集多少人始屬『聚眾』在適用上有所
      疑義，爰參酌組織犯罪防制條例第二條第一項及其於106
      年4月19日修正之立法理由，認三人以上在公共場所或公
      眾得出入之場所實施強暴脅迫，就人民安寧之影響及對公
      共秩序已有顯著危害，是將聚集之人數明定為三人以上，
      不受限於須隨時可以增加之情形，以臻明確…（109年1 月
      15日刑法第一百四十九條修正理由參照）」、「一、修正
      原『公然聚眾』要件，理由同修正條文第一百四十九條說明
      一至三。倘三人以上，在公共場所或公眾得出入之場所聚
      集，進而實行強暴脅迫（例如：鬥毆、毀損或恐嚇等行為
      ）者，不論是對於特定人或不特定人為之，已造成公眾或
      他人之危害、恐懼不安，應即該當犯罪成立之構成要件，
      以符保護社會治安之刑法功能…。二、實務見解有認本條
      之妨害秩序罪，須有妨害秩序之故意，始與該條之罪質相
      符，如公然聚眾施強暴脅迫，其目的係在另犯他罪，並非
      意圖妨害秩序，除應成立其他相當罪名外，不能論以妨害
      秩序罪（最高法院31年上字第1513號、28年上字第3428號
      判例參照）。然本罪重在安寧秩序之維持，若其聚眾施強
      暴脅迫之目的在犯他罪，固得依他罪處罰，若行為人就本
      罪之構成要件行為有所認識而仍為本罪構成要件之行為，
      自仍應構成本罪，予以處罰。三、參考我國實務常見之群
      聚鬥毆危險行為態樣，慮及行為人意圖供行使之用而攜帶
      兇器或者易燃性、腐蝕性液體，抑或於車輛往來之道路上
      追逐，對往來公眾所造成之生命身體健康等危險大增，破
      壞公共秩序之危險程度升高，而有加重處罰之必要，爰增
      訂第二項…（109年1月15日刑法第一百五十條修正理由參
      照）」。查本案被告丙○○、辛○○、甲○○、庚○○、戊○○、丑
      ○○、丁○○、己○○共同為犯罪事實欄一所載犯行，其等於分
      乘 2部車輛到達現場後即一前一包圍告訴人壬○○所駕駛車
      牌號碼000-0000號自用小客車，可認其等於聚集過程中，
      主觀上已有將對他人施以強暴或脅迫之認識或故意甚明。
      又被告戊○○、被告丁○○分持之金屬材質鋁棒、棍棒既可毆
      人成傷，且造成被害人沈禹丞顱骨骨折、顱內出血，顯然
      質地堅硬，具有相當之重量，當屬客觀上顯然具有危險性
      ，足以對人之生命、身體、安全構成威脅之兇器無疑。又
      按刑法第一百五十條第一項規定「在公共場所或公眾得出
      入之場所聚集三人以上，施強暴脅迫者，在場助勢之人，
      處一年以下有期徒刑、拘役或十萬元以下罰金；首謀及下
      手實施者，處六月以上五年以下有期徒刑。」即係立法類
      型所謂的「聚合犯」，且法律已就其「首謀」、「下手實
      施」、「在場助勢」等參與犯罪程度之不同，而異其刑罰
      之規定。又本件犯罪構成要件須聚集三人以上，性質上屬
      於聚合犯，並應以在場共同實施或在場參與分擔實施犯罪
      之人為限。
（二）核被告丙○○、戊○○、丁○○、己○○、甲○○、丑○○、庚○○、辛○○就犯罪事實一所為，係犯刑法第一百五十條第二項第一
      款、第一項後段之攜帶兇器在公共場所聚集三人以上下手
      實施強暴罪、刑法第二百七十七條第一項之傷害罪、第三
      百五十四條毀損罪。而被告戊○○就犯罪事實二所示提昇犯
      意所為，係犯刑法第二百七十一條第一項殺人罪。被告丙○○、辛○○、甲○○、庚○○、丑○○、丁○○、己○○就犯罪事實一
      所為刑法第一百五十條第二項第一款、第一項後段之攜帶
      兇器在公共場所聚集三人以上下手實施強暴罪、刑法第二
      百七十七條第一項之傷害罪、第三百五十四條毀損罪3罪
      係以一行為同時觸犯上開3罪名，為想像競合犯，而就傷
      害告訴人孫啟中、壬○○及被害人沈禹丞部分，亦為同種想
      像競合犯，應從一重論以刑法第一百五十條第二項第一款
      、第一項後段之攜帶兇器在公共場所聚集三人以上下手實
      施強暴罪。又被告戊○○係於為犯罪事實一攜帶兇器在公共
      場所聚集三人以上下手實施強暴、傷害被害人沈禹丞、告
      訴人孫啟中、壬○○及毀損告訴人壬○○所駕駛車牌號碼000-
      0000號自用小客車後，仍於現場上車準備離開時，告訴人
      孫啟中持雨傘朝其所駕駛車輛反擊時，另單獨起意向被害
      人沈禹丞躺臥之道路方向行駛，衝撞輾壓已倒地之被害人
      沈禹丞，係屬提昇原傷害犯意為殺人之不確定故意，是被
      告戊○○就攜帶兇器在公共場所聚集三人以上下手實施強暴
      、毀損告訴人壬○○所駕車輛、傷害告訴人孫啟中、壬○○及
      殺害沈禹丞4罪間，係一行為同時觸犯上開4罪名，為想像
      競合犯，傷害告訴人孫啟中、壬○○部分，亦為同種想像競
      合犯，應從一重論以刑法第二百七十一條第一項殺人罪論
      處。公訴人起訴書雖認被告戊○○就殺人罪嫌與加重妨害秩
      序罪嫌應予分論併罰，惟被告戊○○係於為攜帶兇器在公共
      場所聚集三人以上下手實施強暴、毀損、傷害告訴人孫啟
      中、壬○○、被害人沈禹丞等犯行與同案被告丁○○、丑○○、
      己○○仍在現場尚未離開之際，提昇犯意為殺人之不確定故
      意，可認屬實施強暴行為範圍，應係一行為同時觸犯上開
      罪名，為想像競合犯，僅論一殺人罪，公訴意旨認應予分
      論併罰容有未洽。
（三）公訴人起訴書雖未論及犯罪事實一所載被告丙○○、戊 ○○
      、丁○○、己○○、甲○○、丑○○、庚○○、辛○○傷害被害人沈禹
      丞之犯行，惟此部分與前揭起訴攜帶兇器在公共場所聚集
      三人以上下手實施強暴罪、傷害（告訴人孫啟中、壬○○）
      罪、毀損罪部分具有想像競合犯之裁判上一罪關係，並經
      檢察官以臺灣宜蘭地方檢察署110年度偵字第1068號移送
      併辦意旨書載明並移送併案審理，依刑事訴訟法第二百六
      十七條規定，本院自得併予審究。至公訴人認被告戊○○下
      車後手持金屬鋁棒，基於殺人之不確定故意，持金屬鋁棒
      猛力揮擊沈禹丞頭部部分，依監視器畫面所示，被告戊○○
      、被告丁○○下車後均持棍棒擊向被害人沈禹丞頭部，被告
      甲○○亦持雨傘攻擊被害人沈禹丞背部，被害人沈禹丞即倒
      地，被告己○○持雨傘再毆打沈禹丞，而就被告等人毆擊被
      害人沈禹丞頭臉部部位傷勢，經函詢法務部法醫研究所認
      被害人沈禹丞顱骨骨折、顱內出血應為鈍擊所導致，若緊
      急手術治療有復原而不致命之可能性，而血胸、心臟破裂
      、心包膜囊積血係車輛輾壓胸部、肋骨骨折時穿刺心臟造
      成心臟破裂之結果，有法務部法醫研究所110年3月9日法
      醫理字第11000008510號函附卷足憑（見本院卷一第287至
      288頁），已認被害人沈禹丞顱骨骨折、顱內出血並非致
      死原因，而被告戊○○於毆擊被害人沈禹丞、被害人沈禹丞
      倒地後即未再有持鋁棒攻擊之舉，是就此部分難認有殺人
      之故意，應認係基於傷害之犯意而為，惟被告戊○○就起訴
      書所載駕車輾壓被害人沈禹丞部分則有殺人之不確定故意
      ，業經認定在前，爰予更正起訴書此部分事實記載，附此
      說明。
（四）按共犯在學理上，有「任意共犯」與「必要共犯」之分，
      前者指一般原得由一人單獨完成犯罪而由二人以上共同實
      施之情形，當然有刑法總則共犯規定之適用；後者係指須
      有二人以上之參與實施始能成立之犯罪而言。且「必要共
      犯」依犯罪之性質，尚可分為「聚合犯」與「對向犯」，
      其二人以上朝同一目標共同參與犯罪之實施者，謂之「聚
      合犯」，如刑法分則之公然聚眾施強暴、脅迫罪、參與犯
      罪結社罪、輪姦罪等是，因其本質上即屬共同正犯，故除
      法律依其首謀、下手實施或在場助勢等參與犯罪程度之不
      同，而異其刑罰之規定時，各參與不同程度犯罪行為者之
      間，不能適用刑法總則共犯之規定外，其餘均應引用刑法
      第28條共同正犯之規定（最高法院91年台非字第233號判
      例意旨參照）。準此，被告丙○○、辛○○、甲○○、庚○○、戊○○、丑○○、丁○○、己○○就犯罪事實一所為，係犯刑法第一
      百五十條第二項第一款、第一項後段之攜帶兇器在公共場
      所聚集三人以上下手實施強暴罪、刑法第二百七十七條第
      一項之傷害罪、第三百五十四條毀損罪犯行（不包含被告
      戊○○犯意升高而為之殺人犯行部分），有犯意聯絡及行為
      分擔，應論以共同正犯。
（五）按犯刑法第一百五十條第一項之罪，而有下列之情形者，
      得加重其刑至二分之一：一、意圖供行使之用而攜帶兇器
      或其他危險物品犯之。二、因而致生公眾或交通往來之危
      險。同法條第二項定有明文。是上開得加重條件，屬於相
      對加重條件，並非絕對應加重條件，是以，事實審法院依
      個案具體情狀，考量當時客觀環境、犯罪情節及危險影響
      程度、被告涉案程度等事項，綜合權衡考量是否有加重其
      刑之必要性。查本件被告等人所攜帶之兇器為質地堅硬之
      金屬材質鋁棒及棍棒各1支，並已用於聚集三人以上施強
      暴犯行，且持塑膠水管、雨傘施強暴，造成告訴人孫啟中
      、壬○○受傷、被害人沈禹丞受傷及死亡結果，更嚴重影響
      社會安寧，未加重前之法定刑不足以評價被告等人之犯行
      ，本院認有依前揭規定予以加重其刑之必要，爰依法就被
      告丙○○、辛○○、甲○○、庚○○、丑○○、丁○○、己○○等人（被
      告戊○○部分，因從一重論以殺人罪，自無適用此規定加重
      其法定刑之問題），所犯前揭罪刑部分加重其刑。
（六）被告丙○○有累犯加重其刑情形：
　　  按刑法第四十七條第一項規定「受徒刑之執行完畢，或一
　　  部之執行而赦免後，五年以內故意再犯有期徒刑以上之罪
　　  者，為累犯，加重本刑至2分之1。」有關累犯加重本刑部
　　  分，不生違反憲法一行為不二罰原則之問題。惟其不分情
　　  節，基於累犯者有其特別惡性及對刑罰反應力薄弱等立法
　　  理由，一律須加重最低本刑，於不符合刑法第五十九條所
      定要件之情形下，致生行為人所受之刑罰超過其所應負擔
      罪責之個案，其人身自由因此遭受過苛之侵害部分，對人
      民受憲法第八條保障之人身自由所為限制，不符憲法罪刑
      相當原則，牴觸憲法第二十三條比例原則，於該規定修正
      前，法院就該個案應裁量是否加重最低本刑，業於108年2
      月22日經司法院釋字第七七五號解釋意旨可資參照。經查
      ，被告丙○○有犯罪事實一所載因恐嚇取財得利罪，經本院
      判處有期徒刑三月確定，於107年6月19日易科罰金執行完
      畢；復於因妨害自由、傷害、毀損等案件，經本院判處有
      期徒刑五月、五月、四月，並定應執行有期徒刑一年確定
      ，於108年10月9日易科罰金執行完畢之犯罪科刑及執行情
      形，有被告丙○○之臺灣高等法院被告前案紀錄表在卷可稽
      ，其於徒刑執行完畢五年內，故意再犯本件有期徒刑以上
      之罪，為累犯，本院衡酌使本件被告丙○○構成累犯之恐嚇
      取財、妨害自由、傷害等罪之犯罪事實，與本件被告丙○○
      所犯之罪，情節上均為與多數共犯共同向被害人施加暴力
      ，可認被告丙○○主觀上具有特別惡性，且對刑罰反應力薄
      弱，爰裁量依刑法第四十七條第一項規定加重其刑，並與
      前揭加重部分依法遞加重之。
（七）爰以行為人責任為基礎，審酌被告丙○○、辛○○、甲○○、庚○○、戊○○、丑○○、丁○○、己○○與告訴人孫啟中、壬○○、被
      害人沈禹丞間互不相識，前亦無任何仇怨，僅因被告丙○○
      等人認告訴人孫啟中、壬○○先前在燒烤店言行有所冒犯，
      即聚眾於公共場所而攜帶兇器為上揭犯行，視法律為無物
      ，更嚴重影響社會秩序、破壞社會安寧，行為應予譴責，
      被告戊○○在離開現場之際，基於殺人之不確定故意，駕車
      衝撞輾壓已倒臥於地上無法動彈之被害人沈禹丞，造成被
      害人沈禹丞死亡之悲劇，使告訴人子○○及被害人沈禹丞未
      滿3歲之稚子、被害人沈禹丞之父在毫無預期之狀況下，
      遭受失去至親之悲痛與遺憾，被告戊○○所為剝奪被害人沈
      禹丞無可回復之寶貴生命，應自予其殺人罪之刑事制裁，
      且其犯後就犯罪經過皆避重就輕，顯然未能坦然面對、省
      思自身犯行之錯誤。考量被告8人犯罪動機，被告丙○○自
      承最先下手毀損告訴人壬○○車輛（見109年度偵字第6842
      號偵查卷一第36頁、偵查卷二第31頁背面）、被告丁○○有
      持棍棒毆擊被害人沈禹丞頭部、被告丙○○有持棍棒多次毆
      擊告訴人孫啟中、被告甲○○持滅火器按壓告訴人孫啟中、
      及被告丙○○、丁○○、辛○○、甲○○、庚○○、丑○○、己○○下手
      實施強暴行為之方式、手段，以及被告戊○○駕車向前衝撞
      輾壓被害人沈禹丞之犯罪手段，兼衡酌被告戊○○前有不能
      安全駕駛致交通危險罪案件經本院判處有期徒刑二月確定
      ，尚未執行之前科；被告丙○○除前述構成累犯之前科外，
      尚有因妨害性自主罪案件經判處有期徒刑三月、三月，並
      定應執行有期徒刑五月、因傷害案件 經判處有期徒刑四
      月之前科；被告辛○○、甲○○、庚○○、丑○○、丁○○、己○○於
      犯本案前並無前科（有被告8人之臺灣高等法院被告前案
      紀錄表在卷足稽）之素行，暨被告戊○○、丙○○、丁○○、甲○○均為國中畢業之智識程度（警詢及本院審理自陳）、己○○為五專肄業之智識程度（有被告己○○個人戶籍資料查詢
      結果足憑 ）、被告丑○○為高職肄業之智識程度（有被告
      己○○個人戶籍資料查詢結果足憑）、被告庚○○為高職畢業
      之智識程度（警詢及本院審理自陳）、被告辛○○為五專肄
      業之智識程度（警詢及本院審理自陳），被告戊○○之前從
      事工、家中有母親、經濟狀況不好；被告丙○○之前從事工
      、家中有父親及一個2歲小孩、經濟狀況不好；被告丁○○
      從事工、家中有父母親、經濟狀況一般；被告己○○從事服
      務業、家中有母親、經濟狀況不好；被告甲○○從事工、家
      中有父母親及哥哥姐姐、經濟狀況一般；被告丑○○從事工
      、家中有阿嬤、阿姨、表妹、月入3萬元、經濟狀況小康
      ；被告庚○○從事工、家中有父親及姐姐、經濟狀況一般；
      被告辛○○從事工、家中有父母親及懷孕五個月之太太、經
      濟狀況勉持之家庭生活狀況（以上均本院審理自陳），暨
      被告戊○○、丙○○、丁○○、辛○○、甲○○、庚○○、丑○○、己○○
      於犯後經本院多次調解，原 承諾賠償參與訴訟人即被害
      人沈禹丞配偶子○○、被害人沈禹丞之稚子及被害人沈禹丞
      父親之損害，並多次提出賠償金額，惟均未依約給付，至
      今未能達成和解，彌補被害人沈禹丞配偶子○○、被害人沈
      禹丞之子及被害人沈禹丞父親失去至親之傷痛，被告等人
      亦未與告訴人孫啟中、壬○○達成和解，再參酌參與訴訟人
      子○○表示被害人沈禹丞死亡至今已4百餘日，伊單獨扶養
      幼子責任，希望法律為亡夫伸張正義，奔波法院及工作，
      被告等人就和解條件一再變卦食言，未感受到被告等人的
      誠意，希望法院從重量刑之意見（見本院卷二第440頁）
      ，暨被告甲○○未能依約 賠償損害，但已給付參與訴訟人
      子○○新臺幣14萬元（有告訴代理人陳報狀及聲明指示書1
      份在卷可稽）等一切情狀，就被告戊○○所犯殺人犯行、被
      告丙○○、丁○○、辛○○、甲○○、庚○○、丑○○、己○○所為犯行
      參與之程度，暨被告丙○○有累犯加重其刑情形，各量處如
      主文所示之刑。
（八）移送併辦之說明：
　１、臺灣宜蘭地方檢察署110年度偵字第1068號移送併辦意旨書
      所載被告丙○○、戊○○、丁○○、己○○、甲○○、丑○○、庚○○、
      辛○○除傷害被害人沈禹丞、違反組織犯罪條例第三條第一
      項以外之攜帶兇器在公共場所聚集三人以上下手實施強暴
      罪、傷害（告訴人孫啟中、壬○○）罪等部分為同一事實，
      本院自得併予審理。
　２、另移送併辦意旨書就被告丙○○、戊○○、丁○○、己○○、甲○○
      、丑○○、庚○○、辛○○傷害被害人沈禹丞之犯行，移送本院
      併案審理，此部分與前揭起訴攜帶兇器在公共場所聚集三
      人以上下手實施強暴罪、傷害（告訴人孫啟中、壬○○）罪
      、毀損罪部分具有想像競合犯之裁判上一罪關係，已如前
      述，為起訴效力所及，本院自得併予審理。
　３、至移送併辦意旨書就被告丙○○違反組織犯罪條例第三條第
      一項前段主持組織罪嫌；被告戊○○、丁○○、己○○、甲○○、
      丑○○、庚○○、辛○○違反組織犯罪條例第三條第一項後段參
      與組織罪嫌部分移送本院併案審理，依公訴人所舉證據尚
      無法使本院形成不利被告等人之認定，難認與前揭起訴部
      分有何裁判上一罪關係，詳如後述 參所載。
三、沒收部分：
（一）按供犯罪所用、犯罪預備之物或犯罪所生之物，屬於犯罪
      行為人者，得沒收之；前二項之沒收，於全部或一部不能
      沒收或不宜執行沒收時，追徵其價額，刑法第三十八條第
      二項前段、第四項定有明文，又按宣告前2條之沒收或追
      徵，有過苛之虞、欠缺刑法上之重要性、犯罪所得價值低
      微，或為維持受宣告人生活條件之必要者，得不宣告或酌
      減之，刑法第三十八條之二第二項亦有明文規定。 
（二）本件扣案之藍色雨傘1支係被告丙○○所有供前揭犯行使用
      之物；塑膠水管1支係被告戊○○所有供前揭犯行使用之物
      ；綠色雨傘1支係被告己○○所有供前揭犯行使用；桃紅色
      雨傘1支係被告甲○○所有供前揭犯行使用之物，業據被告
      丙○○、丁○○、己○○、甲○○、被告戊○○於警詢及本院審理中
      供明在卷（見本院卷二第241、398、433頁），自應依刑
      法第三十八條第二項前段規定各對被告丙○○、戊○○、己○○
      、甲○○宣告沒收之。至扣案之滅火器1個係被告甲○○於現
      場取得持以攻擊告訴人孫啟中所用之物，非被告甲○○或其
      餘被告所有，不予宣告沒收。
（三）被告戊○○持以毆擊被害人沈禹丞所用之金屬材質鋁棍1支
      係被告戊○○所有；被告丁○○持以毆擊被害人沈禹丞所用之
      棍棒1支，係被告戊○○所有，於被告戊○○與被告丁○○犯意
      聯絡下所使用之物，業據被告戊○○供明在卷（見本院卷二
      第249、252至253頁），雖未扣案，仍應依刑法第三十八
      條第二項前段、第四項規定宣告沒收，並依同條第四項規
      定於全部或一部不能沒收或不宜執行沒收時，追徵其價額
      。
（四）未扣案之車號000-0000號銀色自小客車1台，雖係被告戊○○所有供本案犯罪所用之物，此經其供明在卷，然本院審
      酌其用途原即得供一般交通運輸之用，被告戊○○係 急於
      離開現場始以該車犯罪，且對照被告犯罪情節與前揭量處
      之有期徒刑，本案對該被告戊○○所有供犯罪所用之物宣告
      沒收或追徵價額與否，已欠缺刑法上之重要性，為符合比
      例原則，爰依刑法第三十八條之二第二項規定，不予宣告
      沒收、追徵，附此敘明。
參、退回臺灣宜蘭地方檢察署110年度偵字第1068號移送併辦部
    分：
一、移送併辦意旨書所載丙○○曾因涉及多起暴力鬥毆事件及重利
    討債，為宜蘭縣政府警察局羅東分局提報為犯罪組織「丙○○
    組合註記首要成員」，招攬戊○○、丁○○、辛○○、甲○○、庚○○
    、丑○○、己○○等人為期下組合成員，由戊○○及丁○○擔任該組
    合幹部。丙○○、丁○○、辛○○、甲○○、庚○○、丑○○、己○○等人
    於民國109年11月8日23時許，在宜蘭縣○○鎮○○路0段000號「
    羅東貳號場餐廳」與孫啟中、壬○○、沈禹丞等3人因故發生
    口角，丙○○乃通知期下組合成員，由丙○○指揮率領成員戊○○
    、丁○○、辛○○、甲○○、庚○○、丑○○、己○○等人，於109年11
    月9日凌晨0時21分許，分乘車牌號碼000-0000號(戊○○、丁○○、丑○○、己○○)及車牌號碼000-0000號(丙○○、辛○○、庚○○
    、甲○○)自用小客車，共同為起訴書所載妨害秩序、傷害等
    犯行，認被告丙○○違反組織犯罪條例第三條第一項前段主持
    組織罪嫌；被告戊○○、丁○○、己○○、甲○○、丑○○、庚○○、辛○○違反組織犯罪條例第三條第一項後段參與組織罪嫌部分移
    送本院併案審理。
二、按犯罪事實應依證據認定之，無證據不得認定犯罪事實；不
    能證明被告犯罪者或其行為不罰者，應諭知無罪之判決，刑
    事訴訟法第一百五十四條第二項及第三百零一條第一項分別
    定有明文。又按，認定不利於被告之事實，須依積極證據，
    苟積極證據不足為不利於被告事實之認定時，即應為有利於
    被告之認定，更不必有何有利之證據；再事實之認定，應憑
    證據，如未能發現相當證據，或證據不足以證明，自不能以
    推測或擬制之方法，以為裁判基礎。而刑事訴訟法上所謂認
    定犯罪事實之積極證據，係指適合於被告犯罪事實之認定之
    積極證據而言，雖不以直接證據為限，間接證據亦包括在內
    ；然而無論直接或間接證據，其為訴訟上之證明，須於通常
    一般之人均不致有所懷疑，而得確信其為真實之程度者，始
    得據為有罪之認定，倘其證明尚未達到此一程度，而有合理
    之懷疑存在時，致使無從形成有罪之確信，根據「罪證有疑
    ，利於被告」之證據法則，即不得遽為不利被告之認定（最
    高法院52年台上字第1300號、30年上字第816 號、29年上字
    第3105號、30年上字第1831號、40年台上字第86號及76年台
    上字第4986號判決意旨參照）。
三、按組織犯罪防制條例所稱犯罪組織，指三人以上，以實施強
    暴、脅迫、詐術、恐嚇為手段或最重本刑逾五年有期徒刑之
    刑之罪，所組成具有持續性或牟利性之有結構性組織，該條
    例第二條第一項定有明文。
四、經查，被告戊○○、丁○○、己○○、甲○○、丑○○、庚○○、辛○○於
    警詢及本院審理中（未經檢察官訊問）均否認涉有違反組織
    犯罪條例第三條第一項後段參與組織罪嫌；被告丙○○於警詢
    及本院審理中（未經檢察官訊問）亦否認有何違反組織犯罪
    條例第三條第一項前段主持組織罪嫌，而公訴人雖舉被告戊○○、丁○○、己○○、甲○○、丑○○、庚○○、辛○○於警詢中之供述
    ；被告丙○○於警詢中之供述為證，惟被告戊○○、丁○○、己○○
    、甲○○、丑○○、庚○○、辛○○於警詢中均否認為「丙○○幫」幹
    部或成員等情（見併案警卷第28至33頁、第46至51頁、第11
    9至123頁、第64至69頁、第101至106頁、第81至87頁、第13
    4至138頁），被告丙○○於警詢中亦否認為「丙○○幫」幫主，
    並否認有幹部或組織成員等語（見併案警卷第125至133頁）
    ，另公訴人所引證人即告訴人子○○、孫啟中、賴勇仁勇、壬○○於警詢中證述；醫療財團法人羅許基金會羅東博愛醫院孫
    啟中、壬○○診斷證明書、醫療財團法人羅許基金會羅東博愛
    醫院沈禹丞診斷證明書、宜蘭縣羅東鎮天祥路案發地點監視
    器錄影光碟及錄影畫面翻拍照片、屍體相驗證明書僅能證明
    上開被告8人涉犯妨害秩序、傷害、毀損犯行，被告戊○○另
    涉犯殺人犯行；證人乙○○、證人癸○○、證人李佩融於警詢中
    證述僅證述案發前及被告等人駕車離開餐廳情形，均不足據
    以認定被告戊○○、丁○○、己○○、甲○○、丑○○、庚○○、辛○○涉
    有違反組織犯罪條例第三條第一項後段參與組織罪嫌；被告
    丙○○違反組織犯罪條例第三條第一項前段主持組織罪嫌，而
    公訴人於本院審理中亦表示：對於併案部分認被告等為有結
    構性組織，而非為立即實施犯罪而隨意組成之共犯，除併案
    意旨書所載證據外，並無其他證據提出等語（見本院卷一第
    398頁），是就被告等8人組成為有持續性或牟利性之結構性
    組織，本院認依檢察官所舉證據，尚不足認被告等8人組成
    組織犯罪防制條例所稱以實施強暴、脅迫、詐術、恐嚇為手
    段或最重本刑逾五年有期徒刑之刑之罪，所組成具有持續性
    或牟利性之有結構性組織犯罪組織，難認被告丙○○違反組織
    犯罪條例第三條第一項前段主持組織罪嫌；被告戊○○、丁○○
    、己○○、甲○○、丑○○、庚○○、辛○○違反組織犯罪條例第三條
    第一項後段參與組織罪嫌，本院無從併予審理，自應退回由
    檢察官另行處理。
據上論斷，應依刑事訴訟法第二百九十九條第一項前段，刑法第
二百七十一條第一項、第二十八條、第一百五十條第二項第一款
、第一項前段、第二百七十七條第一項、第三百五十四條、第五
十五條前段、第四十七條第一項、第三十八條第二項、第四項、
第三十八條之二第二項，刑法施行法第一條之一第一項，判決如
主文。
本案經檢察官孫源志提起公訴及移送併辦，檢察官張學翰、劉 
憲英到庭執行職務。
中　　華　　民　　國　　111 　年　　1 　　月　　24　　日
                 刑事第四庭 審判長 法  官  林惠玲
                                   法  官　陳錦雯
　　　　　　　　　　　　　　　　   法  官  游皓婷
以上正本證明與原本無異。
如不服本判決應於收受本判決後20日內向本院提出上訴書狀，並
應敘述具體理由。若未敘述理由者，應於上訴期間屆滿後20日內
向本院補提理由書狀(均須按他造當事人之人數附繕本)。
                                   書記官　陳蒼仁
中　　華　　民　　國　　111 　年　　1 　　月　　24　　日
附錄本案論罪科刑之法條：
中華民國刑法第一百五十條
在公共場所或公眾得出入之場所聚集三人以上，施強暴脅迫者，
在場助勢之人，處一年以下有期徒刑、拘役或十萬元以下罰金；
首謀及下手實施者，處六月以上五年以下有期徒刑。
犯前項之罪，而有下列情形之一者，得加重其刑至二分之一：
一、意圖供行使之用而攜帶兇器或其他危險物品犯之。
二、因而致生公眾或交通往來之危險。

中華民國刑法第二百七十七條
傷害人之身體或健康者，處五年以下有期徒刑、拘役或五十萬元
以下罰金。
犯前項之罪，因而致人於死者，處無期徒刑或七年以上有期徒刑
；致重傷者，處三年以上十年以下有期徒刑。

中華民國刑法第三百五十四條
毀棄、損壞前二條以外之他人之物或致令不堪用，足以生損害於
公眾或他人者，處二年以下有期徒刑、拘役或一萬五千元以下罰
金。

中華民國刑法第二百七十一條（普通殺人罪）
殺人者，處死刑、無期徒刑或十年以上有期徒刑。
前項之未遂犯罰之。
預備犯第1項之罪者，處二年以下有期徒刑。